臺灣宜蘭地方法院民事裁定
111年度羅補字第181號
原      告  凱基商業銀行股份有限公司


法定代理人  魏寶生  


被      告  潘黃枝葉
            潘文斌  
上列原告與被告潘黃枝葉等間請求撤銷遺產分割協議等事件，本
院裁定如下：
    主  文
原告應於本裁定送達後5日內，具狀補正下列事項，如逾期未補
正或補正不完全，即駁回其訴，特此裁定。
    理  由
一、按提起民事訴訟，應依民事訴訟法第77條之13規定繳納裁判
    費，此為必備之程式；又訴訟標的之價額由法院核定；核定
    訴訟標的之價額，以起訴時之交易價額為準；無交易價額者
    以原告就訴訟標的所有之利益為準，民事訴訟法第77條之1
    第1、2項分別定有明文。復按債權人行使撤銷權之目的，在
    使其債權獲得清償，故應以債權人因撤銷權之行使所受利益
    為準，原則上以債權人主張之債權額，計算其訴訟標的價額
    ；但被撤銷法律行為標的之價額低於債權人主張之債權額時
    ，則以該被撤銷法律行為標的之價額計算（最高法院97年度
    第1次民事庭會議決議參照）。而在債權人提起撤銷債務人
    與其餘繼承人之遺產分割協議及不動產之分割繼承登記行為
    ，並請求登記名義人塗銷分割繼承登記之訴時，因其目的均
    在回復債務人對遺產所得享有之權利，即應按遺產之價額，
    依債務人應繼分之比例計算，而非依遺產之價額計算，如債
    務人遺產應繼分比例之價額低於債權人主張之債權額時，則
    以該遺產應繼分比例之價額計算訴訟標的之價額。（臺灣高
    等法院暨所屬法院109年法律座談會民事類提案第16號研討
    結果參照）。經查，原告起訴未據繳納裁判費，本件原告起
    訴請求：㈠被告潘黃枝葉、潘文斌間就附表所示不動產所為
    遺產分割協議之債權行為及民國106年3月7日所為分割繼承
    登記之物權行為均應撤銷；㈡被告潘＊＊應將106年3月7日之分
    割繼承登記塗銷，並回復登記為被告等公同共有。如附表所
    示之不動產價額合計為新臺幣（下同）1,748,066元（計算
    式詳如附表），而原告欲撤銷法律行為之標的為債務人即被
    告潘黃枝葉就如附表所示不動產按應繼分比例4分之1計算所
    得之價額為437,017元（計算式：1,748,066元×應繼分1/4＝4
    37,017元，元以下四捨五入）。另原告陳報債權經計算至原
    告起訴之日之前1日即111年5月18日之債務總金額為1,013,0
    46元（見本院卷第57頁）。則債權人主張之債權額高於被撤
    銷法律行為標的物價額，依上揭說明，本件訴訟標的價額應
    核定為437,017元，應徵第一審裁判費4,740元。茲依民事訴
    訟法第249條第1項但書之規定，限原告於收受本裁定5日內
    補繳，逾期不為補正或補正不完全，即駁回其訴，特此裁定
    。
二、原告之訴，有當事人不適格或欠缺權利保護必要者，法院得
    不經言詞辯論，逕以判決駁回之。但其情形可以補正者，審
    判長應定期間先命補正，民事訴訟法第249條第2項第1款定
    有明文。本件原告固以潘黃枝葉、潘文斌為被告，聲明請求
    前揭被告就被繼承人潘君淋所遺留如附表所示不動產之分割
    協議及分割繼承登記行為應予撤銷，被告潘＊＊應將106年3月
    7日之分割繼承登記塗銷，並回復登記為被告等公同共有。
    惟查，繼承人有數人時，在分割遺產前，各繼承人對於遺產
    全部為公同共有，民法第1151條定有明文；而因公同共有關
    係需對共有人為權利之主張，乃屬固有必要共同訴訟，有合
    一確定之必要，是原告起訴主張撤銷被繼承人潘君淋之繼承
    人間就遺產所為分割協議及分割繼承登記，即應將其等全體
    繼承人列為被告，方屬當事人適格。又依民事訴訟法第116
    條第1項第1款前段及第119條第1項規定，當事人書狀應記載
    當事人姓名及住所或居所，且該書狀及其附屬文件，除提出
    於法院者外，應按應受送達之他造人數，提出繕本或影本。
    本院業已函請原告調閱被繼承人潘君淋之繼承系統表及全體
    繼承人之相關資料，以查明被繼承人潘君淋之繼承情形。如
    依上開資料認有所列被告以外之繼承人，應於收受本裁定5
    日內具狀追加該等繼承人為被告，並提出準備書狀載明全體
    被告姓名及住所或居所，暨與被告人數相符之繕本，且確認
    欲主張撤銷遺產分割登記之標的範圍並更正聲明，逾期未補
    正，即駁回其訴。
中　　華　　民　　國　　111 　年　　9 　　月　　16　　日
                  羅東簡易庭  法  官  黃淑芳
以上正本係照原本作成。
如不服本裁定關於核定訴訟標的價額部分，應於送達後10日內向
本院提出抗告狀（須附繕本），並繳納抗告費新臺幣1,000 元；
其餘關於命補繳裁判費部分，不得抗告。
中　　華　　民　　國　　111 　年　　9 　　月　　16　　日
                              書記官　廖文瑜

附表：被繼承人潘君淋所遺之不動產
編號 不動產名稱 面積 公告土地現值 權利範圍 價額/課稅現值（新臺幣） 1 宜蘭縣○○鎮○○段000地號土地 89.77㎡ 15,800元/㎡ 全 1,418,366元 2 宜蘭縣○○鎮○○段000○號建物(門牌地址：宜蘭縣○○鎮○○里○○路000號)   全 329,700元 合計     1,748,066元